臺灣臺南地方法院民事判決　　　　　　　100年度婚字第17號
原　　　告　謝秋香
訴訟代理人　許雅芬律師
被　　　告　杜珠文
前當事人間請求離婚事件，經本院於民國100年2月18日言詞辯論
終結，判決如下：
    主      文
准原告與被告離婚。
訴訟費用新臺幣參仟元由被告負擔。
    事實及理由
一、原告主張：
  (一)兩造於民國72年間結婚，婚後並育有二女即杜銘娟、杜育錚
    ，均已成年。
  (二)自約5年前開始，被告常因細故或賭博缺錢不高興，而大發
    雷霆摔東西或毆打原告，原告及女兒為家庭和諧考量，長期
    隱忍，對於被告家庭暴力行為，未予積極追究，期待被告能
    改過遷善，惟被告並未有所改善。
  (三)96年11月22日，被告又對原告施暴，致使原告受有左頰紅腫
    3×2公分、右前臂三處瘀腫各約7×3公分及2×1公分、1×1
    公分、右前臂二處瘀傷各約1×1公分之傷害，兩造長女杜銘
    娟亦於同日遭被告傷害，受有右前臂挫傷瘀腫約3×3公分及
    多處抓傷紅腫、頸部及右腰挫傷疼痛之傷害，有診斷證明書
    兩份可證。針對被告此次暴行，原告及長女杜銘娟向臺南市
    警察局第一分局後甲派出所報案，有受理刑事案件報案三聯
    單三份、臺南市警察局第一分局後甲派出所處理家庭暴力與
    兒少保護案件調查紀錄（通報）表乙份足資證明。原告雖有
    對被告提出刑事傷害告訴，惟當時因心軟並妄想被告可以改
    過，嗣撤回告訴。
  (四)然被告依然未改善其對原告之態度，雖未有嚴重之毆打，但
    時以言語刺激、侮辱原告，例如：原告若稍微穿著整齊好看
    ，被告就會罵原告要出去討客兄、若原告稍微晚一點回家，
    被告也罵原告是出去討客兄；另被告平時偶而打零工，並無
    固定收入，收入也不會幫忙負擔房屋貸款，兩造間亦因房貸
    問題實有爭執，被告也時常因沒有錢，而向原告索討，原告
    大部分都是只有挨罵的份。長期下來，原告終因精神上受不
    了被告的精神虐待，需尋求醫師治療，並經診斷有「重鬱症
    」之情形，此有診斷證明書可證。
  (五)兩造長女杜銘娟因不忍母親再受精神折磨，故與原告於99年
    5月間搬出原有住所，在外居住與被告分居迄今。
  (六)綜上，被告無端或因細故及對細故對原告辱罵、言語暴力及
    出手傷害，原告因而無法再與被告共同生活，兩造分居之過
    失肇因於被告，並致使兩造婚姻已生重大裂痕，顯無法繼續
    維持。爰依民法第1052條第1項第3款及第2項之規定，以選
    擇合併之方式，提起本件訴訟，並聲明：如主文第1項所示
    。
二、被告則以下列情詞資為抗辯：
  (一)96年11月22日兩造有衝突，原告及長女對被告提出刑事告訴
    ，事後撤回告訴，係因原告不讓被告將母親牌位放在家中，
    且因被告失業，機車亦典當，月息九分，每月利息新臺幣（
    下同）3,600元，被告無力另行安置母親牌位，原告就要將
    被告趕出去。
  (二)94年間兩造並未經常因金錢問題吵架，但被告生氣時的確會
    摔東西，把桌子翻倒，96年11月22日有推原告，此後未再打
    過原告。曾向原告表示其要出去討客兄，因原告經營小吃攤
    ，晚上十點收攤，十二點回來，沒有洗澡就可以上床，被告
    推測應該是在外洗完澡才回來。原告有時半夜外出，說要去
    運動，被告在各公園都找不到人，原告係與異性孤男寡女同
    在住家附近卡拉OK唱歌，原告不敢將機車停放店門口。
  (三)原告婚前便有重鬱症，長女滿月時曾經發病，醫師表示原告
    腦中缺乏某種物質，不能接受刺激或過度憤怒，否容易發病
    成為植物人。原告曾經與人發生車禍，毫無過失，卻全數賠
    償對方共7萬元。次女幼稚園中班時，持美工刀自衛割傷要
    搶錢的同學，遭原告體罰，被告要次女說出經過，可為次女
    依靠，不怕他人提告，原告逕向鄰居表示被告要女兒被他人
    提告。原告與長女於99年5月搬出家中分居至今，均無法聯
    絡。
  (四)並聲明：駁回原告之訴。
三、得心證之事由：
  (一)按夫妻之一方受他方不堪同居之虐待者，他方得向法院請求
    離婚，固為民法第1052條第1項第3款所明定。再按維護人格
    尊嚴與確保人身安全為我國憲法保障人民自由權利之基本理
    念。增進夫妻情感之和諧，防止家庭暴力之發生，以保護婚
    姻制度，亦為社會大眾所期持。民法第1052條第1項第3款所
    稱「不堪同居之虐持」，應就具體事件，衡量夫妻之一方受
    他方虐待所受侵害之嚴重性，斟酌當事人之教育程度、社會
    地位及其他情事，是否已危及婚姻關係之維繫以為斷。若受
    他方虐待未逾越夫妻通常所能忍受之程度而有侵害人格尊嚴
    與人身安全者，即不得謂受不堪同居之虐待。此觀司法院大
    法官會議釋字第372號解釋文甚明。又按民法第1052條第1項
    第3款所謂不堪同居之虐待，係指予以身體上或精神上不可
    忍受之痛苦，致不堪繼續同居者而言，如非客觀的已達於此
    程度，不容夫妻之一方，以主觀之見解，任意請求與他方離
    婚（最高法院34年上字第3968號判例參照）。另按夫妻之一
    方受他方不堪同居之虐待，固得請求離婚，惟請求離婚之原
    告對於此項虐待事實，除依法律規定無庸舉證外，應負舉證
    之責任（最高法院37年上字第6882號判列參照）。
  (二)經查：
    1.原告主張被告因賭博，工作收入不穩，經常與原告發生爭
      執，發怒即摔丟物品、推倒物品，且辱罵幹你娘、恁祖嬤
      、幹等髒話乙節，被告除否認賭博負債外，其餘均不爭執
      ，其不爭執部分復有證人即兩造長女杜銘娟證述之情節為
      證，聲請人此部分之主張，自堪信為真實。至被告確因賭
      博積欠賭債，債權人亦曾致電家中討債等情，業據證人即
      兩造長女杜銘娟證述在卷，亦可採認。
    2.原告主張被告經常懷疑並稱其客兄之事實，業經被告自認
      在卷，可信為真實。被告雖辯稱：原告晚歸毋庸沐浴即可
      入睡，又半夜外出與異性在卡拉OK唱歌，係合理懷疑等語
      ，惟原告因罹患重鬱症，無法接受刺激，受長女鼓勵參與
      活動，並無婚外不當交往等情，業據其提出衛生署嘉南療
      養院診斷證明書1紙在卷可稽，且經證人即兩造長女杜銘
      娟證述綦詳，被告復無證據可資證明上情，其所辯並不足
      採。因之，原告此部分之主張，亦可信實。
    3.原告主張96年11月22日，被告又毆打原告其長女之事實，
      被告僅坦言有推原告，其餘均予否認。惟上開事實，業據
      原告提出核與所述受傷部位、情節相符之診斷證明書2紙
      、臺南市警察局第一分局後甲派出所報案三聯單3紙、處
      理家庭暴力與兒少保護案件調查紀錄1紙可稽，並經證人
      即兩造長女杜銘娟證述：「96年11月22日上午9時許，在
      家中母親不願意與父親同房，兩造因此爭吵，父親就說他
      要教訓媽媽給我們看，我跟妹妹都在場，父親要打媽媽，
      我過去維護媽媽，結果我和媽媽都被打傷，是妹妹打電話
      報警，我們原本有提出刑事傷害告訴，後來想說給父親警
      惕，留些情面，所以撤回刑事傷害告訴」等語，原告此部
      分之主張可認為真實。
  (三)綜上所述，本院斟酌上情，認被告因工作收入不穩定，又因
    賭博欠債，明知原告罹患重鬱症，不能接受刺激或過度憤怒
    ，否容易發病，仍常與原告爭吵，發怒即施以肢體虐待、摔
    丟物品、辱罵穢語等家庭暴力行為，更向原告及女兒誣指原
    告討客兄，毫不顧慮原告感受，種種行徑無論對任何人而言
    ，均已逾越夫妻通常所能忍受之程度而侵害人格尊嚴與人身
    安全，顯見被告之虐待行為，已達不堪同居之程度。從而，
    原告以不堪同居之虐待為由訴請離婚，為有理由，應予准許
    。原告依據民法第1052條第1項第3款不堪同居之虐待為由訴
    請離婚既應予准許，其另依同條第2項之其他難以維持婚姻
    之重大事由訴請離婚，即無再予審究之必要，附此敘明。因
    本案事證已臻明確，兩造其餘主張陳述及所提之證據，均毋
    庸再予審酌，附此敘明。
  (四)本件訴訟費用為第一審裁判費3,000元，爰命由敗訴之被告
    負擔。
四、結論：原告之訴為有理由，依民事訴訟法第78條、第87條第
    1 項，判決如主文。
中    華    民    國   100    年    3     月    4     日
                      家事法庭    法  官  郭貞秀
以上正本係照原本作成。
如對本判決上訴，須於收受判決正本送達後20日內向本院提出上
訴狀，並繳納上訴費及附具繕本。
中    華    民    國   100    年    3     月    4     日
                                  書記官  鄭隆慶